臺灣高等法院臺中分院刑事判決　　　 100年度上訴字第2331號
上　訴　人
即　被　告　廖仁德
上列上訴人因違反毒品危害防制條例案件，不服臺灣苗栗地方法
院100年度訴字第496號中華民國100年8月31日第一審判決（起訴
案號：臺灣苗栗地方法院檢察署100年度毒偵字第852號），提起
上訴，本院判決如下：
    主  文
上訴駁回。
    理  由
一、按依刑事訴訟法第350條、第361條、第362條、第367條規定
    ，不服地方法院之第一審判決而上訴者，須提出上訴書狀，
    並應敘述具體理由，為上訴必備之程式；其所提出之書狀未
    敘述上訴理由，或僅曾以言詞陳述上訴理由者，均應於上訴
    期間屆滿後20日內補提理由書於第一審法院。第一審法院經
    形式審查，認逾期未補提上訴理由者，應定期間先命補正；
    逾期未補正者，為上訴不合法律上之程式，應以裁定駁回。
    倘已提出上訴理由，但所提非屬具體理由者，則由第二審法
    院以上訴不合法律上之程式，判決駁回。而所謂具體理由，
    必係依據卷內既有訴訟資料或提出新事證，指摘或表明第一
    審判決有何採證認事、用法或量刑等足以影響判決本旨之不
    當或違法，而構成應予撤銷之具體事由，始克當之（例如：
    依憑證據法則具體指出所採證據何以不具證據能力，或依憑
    卷證資料，明確指出所為證據證明力之判斷如何違背經驗、
    論理法則）；倘僅泛言原判決認定事實錯誤、違背法令、量
    刑失之過重或輕縱，而未依上揭意旨指出具體事由，或形式
    上雖已指出具體事由，然該事由縱使屬實，亦不足以認為原
    判決有何不當或違法者（例如：對不具有調查必要性之證據
    ，法院未依聲請調查亦未說明理由，或援用證據不當，但除
    去該證據仍應為同一事實之認定），皆難謂係具體理由，俾
    與第二審上訴制度旨在請求第二審法院撤銷、變更第一審不
    當或違法之判決，以實現個案救濟之立法目的相契合，並節
    制濫行上訴（最高法院97年度臺上字第892號判決意旨參照
    ）。
二、上訴人即被告廖仁德不服原審判決提起上訴，其上訴理由略
    以：按施用第一、二級毒品為犯罪行為，毒品危害防制條例
    第10條定有明文。故施用第一、二級毒品者，依前揭規定應
    科以刑罰，惟基於刑事政策，對合於一定條件之施用者，則
    依同條例第20條、第23條規定，施以觀察、勒戒及強制戒治
    之保安處分。又毒品危害防制條例於民國92年7月9日修正公
    布，自93年1月9日施行，其中第20條、第23條將施用毒品之
    刑事處遇程序，區分為「初犯」及「五年內再犯」、「五年
    後再犯」，依其立法理由之說明：「初犯經觀察、勒戒或強
    制戒治後，應為不起訴處分或不付審理之裁定；經觀察、勒
    戒或強制戒治執行完畢釋放後，五年內再犯者，因其再犯率
    甚高，原實施之觀察、勒戒及強制戒治既已無法收其實效，
    爰依法追訴或裁定交付審理。至於經觀察、勒戒或強制戒治
    執行完畢釋放後，「五年後再犯」者，前所實施之觀察、勒
    戒或強制戒治已足遮斷其施用毒品之毒癮，為期自新及協助
    其斷除毒癮，仍適用「初犯」規定，先經觀察、勒戒或強制
    戒治之程序。從而依修正後之規定，僅限於「初犯」及「五
    年後再犯」二種情形，始應先經觀察、勒戒或強制戒治程序
    。上訴人所犯本件施用第一、二級毒品罪，為「五年後再犯
    」，仍適用初犯之規定，應先經觀察、勒戒或強制戒治之程
    序。故原判決顯有違誤，爰請求撤銷原判決，另為妥適之判
    決云云。
三、經查：
(一)、被告廖仁德因不服地方法院之第一審判決而於100年11月3日
    向原審法院具狀提出上訴理由書狀敘明上訴理由，依刑事訴
    訟法第361條第2項條文、立法修正理由及上開最高法院判決
    意旨，被告倘已提出上訴理由，但所提非屬具體理由者，由
    第二審法院以上訴不合法律上之程式，以判決駁回之。至於
    上訴理由是否具體，係屬第二審法院審查範圍，則不在命補
    正之列（參見法院辦理刑事訴訟案件應行注意事項第162點
    ），合先敘明。
(二)、原審判決就認定被告犯罪所憑之證據，已經詳細調查審酌，
    經核無違證據及論理法則。就量刑方面，亦已審酌被告犯罪
    之一切情狀而量處其刑，尚屬妥適，並無過重或過輕之情形
    。被告提起上訴，固具備形式上之理由。惟查：上訴理由必
    須具體，如上訴意旨所指摘原判決不當、違法之情形，實際
    上並不存在，即非具體理由。本件被告廖仁德指摘其本案施
    用第一、二級毒品罪行係於觀察、勒戒執行完畢釋放後「五
    年後再犯」，應先經觀察、勒戒之程序云云。惟按施用第一
    、二級毒品者，檢察官應聲請法院裁定，或少年法院（地方
    法院少年法庭）應先裁定，令被告或少年入勒戒處所觀察、
    勒戒，其期間不得逾2月；觀察、勒戒後，檢察官或少年法
    院（地方法院少年法庭）依據勒戒處所之陳報，認受觀察、
    勒戒人無繼續施用毒品傾向者，應即釋放，並為不起訴之處
    分或不付審理之裁定；認受觀察、勒戒人有繼續施用毒品之
    傾向者，檢察官應聲請法院裁定或由少年法院（地方法院少
    年法庭）裁定令入戒治處所強制戒治，其期間為6個月以上
    ，至無繼續強制戒治之必要為止。但最長不得逾1年；又依
    規定為觀察、勒戒或強制戒治執行完畢釋放後，5年後再犯
    施用第一、二級毒品之罪者，應適用毒品危害防制條例第20
    條前二項之規定再為觀察勒戒或強制戒治。又依毒品危害防
    制條例第20條第2項強制戒治期滿，應即釋放，由檢察官為
    不起訴之處分或少年法院（地方法院少年法庭）為不付審理
    之裁定；觀察、勒戒或強制戒治執行完畢釋放後，5年內再
    犯施用第一、二級毒品之罪者，檢察官或少年法院（地方法
    院少年法庭）應依法追訴或裁定交付審理，毒品危害防制條
    例第20條、第23條分別定有明文。是以，毒品危害防制條例
    第20條、第23條將施用毒品之刑事處遇程序，區分為「初犯
    」及「5年內再犯」、「5年後再犯」。依其立法理由之說明
    ：「初犯」，經觀察、勒戒或強制戒治後，應為不起訴處分
    或不付審理之裁定；經觀察、勒戒或強制戒治執行完畢釋放
    後，「5年內再犯」者，因其再犯率甚高，原實施之觀察、
    勒戒及強制戒治既已無法收其實效，爰依法追訴或裁定交付
    審理。至於經觀察、勒戒或強制戒治執行完畢釋放後，「5
    年後再犯」者，前所實施之觀察、勒戒或強制戒治已足以遮
    斷其施用毒品之毒癮，為期自新及協助其斷除毒癮，仍適用
    「初犯」規定，先經觀察、勒戒或強制戒治之程序。從而依
    修正後之規定，僅限於「初犯」及「5年後再犯」二種情形
    ，始應先經觀察、勒戒或強制戒治程序。倘被告於5年內已
    再犯，經依法追訴處罰，縱其第3次（或第3次以上）再度施
    用毒品之時間，在初犯經觀察、勒戒或強戒治執行完畢釋放
    5年以後，已不合於「5年後再犯」之規定，且因已於「5年
    內再犯」，顯見其再犯率甚高，原實施觀察、勒戒或強制戒
    治，已無法收其實效，即依該條例第10條處罰（最高法院97
    年9月9日97年第5次刑事庭會議決議可資參照）。查被告前
    於91年間因施用毒品案件，經原審法院裁定送觀察、勒戒後
    ，認無繼續施用毒品傾向，於91年6月25日執行完畢釋放；
    復於前開觀察、勒戒執行完畢釋放後五年內之92年間因施用
    毒品案件，經原審法院裁定令入戒治處所施以強制戒治，於
    93年1月9日執行完畢釋放，刑罰部分則經原審法院判處有期
    徒刑6月確定，於93年3月25日以易科罰金執行完畢，此有臺
    灣高等法院被告前案紀錄表在卷可稽。顯見被告前曾因施用
    毒品案件經觀察、勒戒執行完畢後，「5年內」再犯施用毒
    品罪，顯見其再犯率甚高，原實施觀察、勒戒或強制戒治，
    已無法收其實效，故其本次再犯本件施用第一、二級毒品罪
    ，雖距前次強制戒治執行完畢釋放已逾5年，惟已不合於「5
    年後再犯」之規定，即應依毒品危害防制條例第10條處罰。
    是原判決並無違誤，被告就不存在之違法事由任意指摘，難
    認係具體之上訴理由。
四、綜上所述，上訴人並未依據卷內之訴訟資料，指摘原審判決
    有何足以影響判決本旨之不當或違法，構成應予撤銷之具體
    事由，乃徒憑己意漫指原審判決不當，自不足以動搖原判決
    認定犯罪事實及量刑之基礎，難認係具體理由，其上訴顯然
    違背法律上之程式，爰不經言詞辯論，判決駁回其上訴。
據上論斷，應依刑事訴訟法第367條前段、第372條，判決如主文
。
中    華    民    國   100     年   11     月   23    日
            刑事第八庭  審判長法  官  廖  柏  基
                              法  官  李  雅  俐
                              法  官  簡  源  希
以上正本證明與原本無異。
施用第二級毒品部分不得上訴；施用第一級毒品部分得上訴。
如不服本判決應於收受送達後十日內向本院提出上訴書狀，其未
敘述上訴之理由者，並得於提起上訴後十日內向本院補提理由書
（均須按他造當事人之人數附繕本）「切勿逕送上級法院」。
                              書記官  李  宜  珊
中    華    民    國   100     年   11     月   23    日